台灣基隆地方法院交通事件裁定　　　　 100年度交聲字第38號
移送機關即　交通部公路總局臺北區監理所基隆監理站
原處分機關
異　議　人　簡聯杉
即受處分人
上列受處分人因違反道路交通管理處罰條例案件，對於交通部公
路總局台北區監理所基隆監理站於中華民國100年1月28日所為之
處分（原裁決案號：監字第裁字第42-ZAP022685號）聲明異議，
本院裁定如下：
    主  文
異議駁回。
    理  由
一、異議意旨
    異議意旨略以：異議人即受處分人簡聯杉於民國99年9 月16
    日晚間9時34分許，駕駛2328-EL號自用小客車，行經國道高
    速公路汐止收費站時，由ＥＴＣ車道經過，未依規定繳費，
    經通知補繳而逾期未補繳，經警逕行舉發其汽車行駛於應繳
    費之公路而不依規定繳費（即未申裝戶行駛電子收費車道）
    ，再經原處分機關依道路交通管理處罰條例（下稱同條例）
    第27條第1項、第63條第1項之規定，裁處罰鍰新台幣三千元
    ；惟異議人認為其因在外工作，並未收受舉發單，並非故意
    不繳費。為此而聲明異議，請求撤銷原處分，改諭知為不罰
    云云。
貳、駁回理由
一、法律規定
    按汽車行駛於應繳費之公路、橋樑、隧道或輪渡，不依規定
    繳費者，處汽車所有人或駕駛人3,000元以上6,000元以下罰
    鍰，並追繳欠費，道路交通管理處罰條例第27條第1 項定有
    明文。次按用路人所持之車內設備單元及高速公路電子收費
    票證，不符規定或持用偽造、變造或經驗證不符者，或因人
    為因素導致車內設備單元無法正常扣款收費時，依不照章繳
    費之規定處理；又不照章繳費且未申裝車內設備單元行駛電
    子收費車道者，依交通部台灣國道高速公路局（下稱國道高
    速公路局）查明之車籍資料，交營運單位寄發「補繳通行費
    及作業處理費通知單」通知車主補繳通行費及「違規作業處
    理費」，並移送相關警察單位依法處理；其次，除同條例第
    16條外，用路人可自行於規定期限內至指定地點繳納通行費
    及「欠費自動補繳作業處理費」，因系統因素致無法完成扣
    款交易者，不另收「欠費自動補繳作業處理費」；逾規定期
    限未繳納者，由國道高速公路局查明車主資料後，交營運單
    位寄發「補繳通行費及作業處理費通知單」通知補繳通行費
    及「欠費通知補繳作業處理費」，因系統因素致無法完成扣
    款交易者，不另收「欠費通知補繳作業處理費」；用路人應
    於通知單所列之繳費期限內完成補繳程序，逾期未繳納則移
    送相關警察單位依法處理，國道高速公路局電子收費申裝及
    欠費追繳作業注意事項第9條、第16條第1款及第17條分有明
    訂。復按無論有無申裝E通機，未依規定繳費，即該當道路
    交通管理處罰條例第27條第1項之處罰要件，惟該項未規定
    是否以駛經高速公路收費站未「當場」收取通行費者即應處
    罰，國道高速公路局為保障用路人權益，且因電子收費車道
    為無人收費車道，無法當場即時繳費，故無論是否申裝E通
    機，均有「欠費追補繳期」供用路人於期限內依規定繳費之
    補繳機制，前開國道高速公路局電子收費申裝及欠費追繳作
    業注意事項第17條第3項規定用路人逾期未繳納即移送相關
    警察單位依法處理，所謂「依法」即指道路交通管理處罰條
    例第27條第1項之規定；至於汽車行經收費站未依指示車道
    過站應予處罰，道路交通管理處罰條例第33條第3項、高速
    公路及快速道路交通管制規則第23條均有相關規定，而電子
    收費車道為專用車道，未申裝E通機車輛行走該車道，即有
    上開規定之適用，故前開國道高速公路局電子收費申裝及欠
    費追繳作業注意事項第16條規定未申裝或非法使用E通機，
    除通知補繳通行費外，並移送相關警察單位依法處理，此所
    謂「依法」係指道路交通管理處罰條例第33條第3項之規定
    ，此有國道高速公路局97年1月23日業字第0970001889號函
    附卷可稽。換言之，由於電子收費車道為無人收費車道，未
    申裝E通機或非法使用E通機之車輛行駛電子收費車道者，即
    無法當場即時繳納通行費，是以通常同時該當未繳納通行費
    及未依指示車道過站二種違規駕駛行為。主管機關為賦予駕
    駛人補繳通行費之機會，遂先行委託營運單位通知車主補繳
    通行費，並同時移送警察單位依道路交通管理處罰條例第33
    條第3項之規定，就駕駛人未依指示車道通過收費站之違規
    駕駛行為處罰；若車主收受補繳通行費之通知後，逾期仍未
    補繳通行費，始移送警察單位依據道路交通管理處罰條例第
    27條第1項之規定，就駕駛人未依規定繳費之違規行為處罰
    。另按處理違反道路交通管理事件，有關文書送達之程序，
    依行政程序法之規定，違反道路交通管理事件統一裁罰基準
    及處理細則第5條定有明文；而不能依行政程序法第72條規
    定對應受送達人之住居所、事務所或營業所為之或對其他得
    會晤應受送達人之處所送達，亦無法依同法第73條將文書付
    與有辨別事理能力之同居人、受僱人或應送達處所之接收郵
    件人員時，得將文書寄存送達地之地方自治或警察機關，並
    作送達通知書兩份，一份黏貼於應受送達人住居所、事務所
    、營業所或其就業處所門首，另一份交由鄰居轉交或置於該
    送達處所信箱或其他適當位置，以為送達；由郵政機關為送
    達者，得將文書寄存於送達地之郵政機關，行政程序法第74
    條第1項及第2項亦分別規定甚明。再者，依前開規定所為之
    寄存送達，並無準用民事訴訟法或刑事訴訟法關於寄存送達
    自寄存之日起10日生效之規定，是以文書合法寄存送達後，
    當自寄存之日起即時生送達效力，且此規定與憲法第16條保
    障人民訴訟權並無違背，亦經司法院大法官會議釋字第667
    號解釋在案。
二、本案情形
    本院基於下列理由，認為異議人之違規事實明確，應受處罰
    ，移送機關之前開處分並無違誤，應予維持；異議人之聲明
    異議為無理由，應予駁回：
(一)、事實認定
    移送機關所指：異議人於上開時間，確有駕駛車輛行經該收
    費站之ＥＴＣ車道，而未依規定繳費，且經通知補繳費用而
    逾期未補繳等情，業經異議人坦承不諱，並有舉發違反道路
    交通管理事件通知單、補繳通知單各一紙、送達證書二紙及
    舉發照片一張在卷可稽，可見其確有未依規繳費及經通知補
    繳而未補繳之事實無訛。因此，所餘者，唯在探究其通知補
    繳之通知是否合法送達而已。
(二)、合法送達
    異議人之車籍設於新北市瑞芳區○○○路12巷3 號，業經前
    述汐止收費站查明；而異議人住居於上址，亦經其聲明異議
    狀記明上情無訛。異議人之補繳通知已於99年10月26日、12
    月16日兩次完成寄存送達，有送達證書二紙附卷足憑，揆諸
    前開規定，可見已經合法送達無疑。茲異議人既未於期限內
    補繳費用，則警察依法舉發，原處分機關依同條例第27條第
    1 項及違反道路交通管理事件統一裁罰基準及處理細則等規
    定，據以裁處最低金額之罰鍰，並無不當。
四、據上論斷
    依道路交通案件處理辦法第19條，裁定如主文。
中    華    民    國    100   年    3    月    18    日
                  交通法庭法  官  陳  志  祥
以上正本證明與原本無異。
如不服本裁定，應於收受送達後5 日內，向本院提出抗告狀，敘
述抗告之理由，抗告於台灣高等法院，並應按對造當事人之人數
附具繕本。
中    華    民    國    100   年    3    月    18    日
                          書記官  李  繼  業